【裁判字號】    95,訴,207
【裁判日期】    950428
【裁判案由】    殺人未遂等
【裁判全文】
臺灣彰化地方法院刑事判決               95年度訴字第207號
公  訴  人  臺灣彰化地方法院檢察署檢察官
被      告  丙○○
                    現於臺灣彰化看守所
指定辯護人  張庭禎律師
上列被告因殺人未遂等案件，經檢察官提起公訴（94年度偵字第
9929號），本院判決如下：
    主  文
丙○○未經許可，持有可發射子彈具有殺傷力之槍枝，累犯，處
有期徒刑肆年，併科罰金新臺幣壹拾萬元，罰金部分如易服勞役
以佰元折算壹日；又殺人未遂，累犯，處有期徒刑陸年陸月。
應執行有期徒玖年，併科罰金新臺幣壹拾萬元，罰金部分如易服
勞役以佰元折算壹日。
扣案之改造貝瑞塔92手槍壹枝（槍支管制編號0000000000；含彈
匣壹個）沒收。
    事  實
一、丙○○曾因施用第一級毒品、施用第二級毒品及贓物罪等案
    件，各經本院依序判處有期徒刑九月、五月及四月確定，並
    定應執行刑為有期徒刑一年三月。入監服刑，於九十四年一
    月五日因假釋出監，並付保護管束，於九十四年二月二十六
    日因假釋期滿，未經撤銷而視為執行完畢。猶不知悔改，其
    明知具有殺傷力之改造手槍及子彈，未經主管機關許可不得
    持有，竟於九十四年五月中旬某日，其在台中市○○路，以
    新台幣（下同）3萬元之代價向不詳姓名之成年男子購得可
    發射子彈具有殺傷力之改造貝瑞塔92手槍一枝（槍支管制編
    號0000000000）及具有殺傷力之子彈一顆而持有之，隨後即
    攜至在其彰化縣員林鎮湖水里湖水巷67-10號住處2樓房間藏
    放。
二、緣蔡原丞不滿甲○○將其自小客車開走未還，找綽號「不良
    」之不詳姓名年籍男子及乙○○幫忙找回自小客車，乙○○
    乃於九十四年十二月九日二十一時三十分許，攜帶改造貝瑞
    塔92手槍1枝，與綽號「不良」之男子、丁○○、蕭惠方、
    蔡勝有、謝宗穎、陳婉如（其等是否涉有殺人未遂罪嫌另案
    偵辦）共同搭乘三部車前往至丁○○、蕭惠方，要蕭氏兄弟
    帶路，丁○○兄弟一番應對後，無奈亦與渠等約莫於同日二
    十二時三十分許，至丙○○彰化縣員林鎮湖水巷40號住處。
    而丙○○自屋內監視目賭多輛自小客車靠趨至住處，仍覺有
    異狀，立即至二樓房間取出業已裝填子彈之前開具有殺傷力
    之改造貝瑞塔92手槍一枝，並下樓客廳等侯。同時並萌若於
    衝突時，使用槍彈，縱然發生死亡之結果亦在所不惜之不確
    定之殺人故意。彼時，丁○○、乙○○下車，由乙○○持亦
    具有殺傷力內裝有子彈之改造槍枝位於丁○○之後面，進入
    丙○○住處之圍牆內，再由丁○○趨前敲門，丙○○與同在
    該屋內之女友甲○○聞聲後，即由甲○○前來開門，丙○○
    則嚴陣以待。丁○○與乙○○（所涉違反嫌違反槍砲彈藥管
    制條例等罪，由本院另案審理中）進入客廳內，即持槍對丙○○問「車呢? 」，並朝丙○○開槍射擊，而丙○○於彼時
    （可幾乎同時），見乙○○舉槍射發動作，一時怒火心生，
    仍基於前該對張某射擊，縱然發生死亡之結果亦在所不惜之
    不確定之殺人故意，亦持前揭改造貝瑞塔92手槍朝乙○○之
    身體開槍射擊，結果二人均中彈，乙○○係受下腹壁潰瘍
   （約１公分ｘ１．５公分）、左下背深部穿刺併小部分皮膚
    缺損（約０．５公分ｘ０．５公分），乙○○中彈後隨即逃
    出門外搭乘蘇玫玉所駕駛之車號ＤＳ－６７６５自小客車離
    開現場，先自行取出子彈，後再至醫院治療，倖未生死亡之
    結果。而丙○○中彈後將其持有之前揭手槍拿至其住處車庫
    藏放，並由其哥哥帶其前往醫院救治，嗣經警循線逮捕乙○○後，發現丙○○亦有持槍射擊乙○○，乃於九十四年十二
    月二十二日十時許，在彰化縣彰化市彰化基督教醫院查獲丙○○，並在丙○○住處車庫扣得前揭改造貝瑞塔92手槍一支
    。
二、案經彰化縣警察局員林分局報告臺灣彰化地方法院檢察署檢
    察官偵查起。
    理  由
一、訊據被告丙○○，對其於上揭時、地，未經許可持有可發射
    子彈具有殺傷力之改造貝瑞塔92手槍一枝及具有殺傷力之子
    彈一顆之事實，供承不諱，並有前開改造貝瑞塔92手槍一枝
    扣案可稽，且該槍枝經送鑑定，結果亦證係「由仿BERETTA
    廠８４型半自動手槍製造之槍枝，換裝土造金屬槍機及車
    槍管內阻鐵而成之改造手槍，機械性能良好，可供擊發適用
    之子彈，認具有殺傷力」，有內政部警政署刑事警察局槍彈
    鑑定書一份在卷可佐，另參之被害人乙○○所受之傷係由該
    槍擊發子彈所致，是該子彈具有殺傷力，至為明顯。從而，
    此部分之犯行，已足認定。
二、另訊據被告矢口否認涉有殺人未遂之犯行，並辯稱：伊舉槍
    射擊係為自衛之正當防衛，因彼時，若不射擊，可能慘遭被
    害人乙○○殺害。再者，伊係警告意味，並未瞄準乙○○之
    身體射擊，故伊並無殺人之犯意云云。但查：（一）被告於
    準備程序時，明白表示對「持改造貝瑞塔手槍朝乙○○開槍
    射擊」乙節不爭執，而後於言詞辯論時，又翻稱：開槍意在
    警告，未朝乙○○開槍云云，顯見被告為求淡化犯行，有避
    重就輕之舉。（二）被告自承「我看到忽然三部車來，我就
    跑到樓上拿的（指槍枝）」「（問：當時你拿槍的時候就將
    子彈裝上？）是的。」「（問：當時你發現三部車來的時候
    你人在樓上或是樓下？）當時我在樓下，他們敲門。甲○○
    說可能要找我，所以我到樓上拿槍」等語（見九十五年四月
    十九日筆錄），顯見被告取槍彈以待不時之需，非但尚無不
    法侵害，且其主觀即有持槍彈，預作發生衝突時所用，而槍
    彈之殺傷力極大，稍有差池，極易使人喪命，此為眾所周知
    ，是被告之主觀上，存有於衝突時，使用槍彈，縱然發生死
    亡之結果亦在所不惜之不確定之殺人故意。（三）有關被告
    如何舉槍朝被害人乙○○射殺，使被害人乙○○下腹部中彈
    ，但未死亡結果等情，業據乙○○以證人身份於偵審中，結
    證明確，且有該改造槍枝扣案可稽，並有診斷證明書一紙在
    卷可資佐證。而本件究係被告先開槍，抑係被害人乙○○，
    非但被告與被害人所供不同，且證人丁○○、蘇玫玉、謝宗
    穎、周佩於警訊所供互異，考其原因各屬被告、被害人之友
    人所致，但由其等所供，不難發現，二人開槍射擊之時間，
    幾近同時，可謂互為射擊，此情同於互毆，並非可以比擬，
    有實害之不法侵害發生，為排除侵害所為防衛權利之正當防
    衛行為，而予免罰。（四）被告舉槍對被害人乙○○予以射
    擊，雖未死亡之結果，但業已著手犯罪行為之實施，故其之
    行為，已足成之殺人未遂。綜上，被告上開辯詞，應屬脫罪
    卸責之詞，不可採信。是此部分之犯行，足以認定。
二、核被告所為（一）非法持有改造槍、彈部分，係犯槍砲彈藥
    刀械管制條例第8條第4項未經許可持有可發射子彈具有殺傷
    力之槍枝罪及同條例第12條未經許可，持有子彈罪。被告係
    以一行為持有槍枝、子彈，應依想像競合犯之規定，從一重
    之未經許可持有可發射子彈具有殺傷力槍枝罪處斷；（二）
    殺人未遂之犯行，係犯刑法第271條第2項、第1項之殺人未
    遂罪。被告所犯前開二罪，犯意各別、行為互殊，請予分論
    併罰。查被丙○○曾因施用第一級毒品、施用第二級毒及贓
    物罪等案件，各經本院依序判處有期徒刑九月、五月及四月
    確定，並定應執行刑為有期徒刑一年三月。入監服刑，於九
    十四年一月五日因假釋出監，並付保護管束，於九十四年二
    月二十六日因假釋期滿，未經撤銷而視為執行完畢。此有臺
    灣彰化地方法院檢察署刑案資料查註紀錄表附卷可查，其於
    有期徒刑執行完畢後，五年內再犯本件有期徒刑以上之罪，
    為累犯，依刑法第47條規定加重其刑，但其中殺人未遂部分
    ，其法定無期徒刑、死刑部分，依法不得加重。前開殺人未
    遂部分，係未遂犯，故依刑法第二十六條之規定，予以減輕
    其刑。爰審酌被告無故持有殺傷力之槍、彈，且動輒持向對
    與仇家互為射擊，嚴重影響治安及其犯罪後之態度等一切情
    狀，量處如主文所示之刑，就罰金部分亦諭知易服勞役之折
    算標準，並定應執行刑。扣案之改造貝瑞塔92手槍（含彈匣
    一個）係係違禁物，依刑法第38條第2項、第1項第1款規定
    宣告沒收。另子彈業已射擊，故未具子彈之功能，故不予宣
    告沒收，附此說明。
據上論斷，依刑事訴訟法第二百九十九條第一項前段，槍砲彈藥
刀械管制條例第8條第4項、第12條，刑法第11條前段、第271 條
第2項、第1項、第26條、第47條、第42條第2項、第47條、第50
條第5款、第38條第1項第1款，現行法規所定貨幣單位折算新台
幣條例第2條，罰金罰鍰提高標準條例第2條，判決如主文。
本案經檢察官田德煙到庭執行職務。
中    華    民    國    95    年    4    月    28     日
                 臺灣彰化地方法院刑事第一庭
                     審判長法  官  洪志賢
                           法  官  姚銘鴻
                           法  官  簡璽容
以上正本證明與原本無異。
如不服本判決，應於判決送達後十日內向本院提出上訴狀 (須附
繕本 )。
中    華    民    國    95    年    5     月    4     日
                           書記官  洪年慶
槍砲彈藥刀械管制條例第8條
未經許可，製造、販賣或運輸鋼筆槍、瓦斯槍、麻醉槍、獵槍、
空氣槍或第4條第1項第1款所定其他可發射金屬或子彈具有殺傷
力之各式槍砲者，處無期徒刑或5年以上有期徒刑，併科新臺幣1
千萬元以下罰金。
未經許可，轉讓、出租或出借前項所列槍枝者，處 5 年以上有期
徒刑，併科新臺幣 1 千萬元以下罰金。
意圖供自己或他人犯罪之用，而犯前二項之罪者，處無期徒刑或
 7 年以上有期徒刑，併科新臺幣 1 千萬元以下罰金。
未經許可，持有、寄藏或意圖販賣而陳列第 1 項所列槍枝者，處
 3年以上10年以下有期徒刑，併科新臺幣700萬元以下罰金。
第 1 項至第 3 項之未遂犯罰之。
槍砲彈藥刀械管制條例第12條
未經許可，製造、販賣或運輸子彈者，處 1 年以上 7 年以下有
期徒刑，併科新台幣 500 萬元以下罰金。
未經許可，轉讓、出租或出借子彈者，處 6 月以上 5 年以下有
期徒刑，併科新台幣 300 萬元以下罰金。
意圖供自己或他人犯罪之用，而犯前二項之罪者，處 3 年以上
10 年以下有期徒刑，併科新台幣 700 萬元以下罰金。
未經許可，持有、寄藏或意圖販賣而陳列子彈者，處 5 年以下有
期徒刑，併科新台幣 300 萬元以下罰金。
第 1 項至第 3 項之未遂犯罰之。
中華民國刑法第271條
(普通殺人罪)
殺人者，處死刑、無期徒刑或 10 年以上有期徒刑。
前項之未遂犯罰之。
預備犯第 1 項之罪者，處 2 年以下有期徒刑。


司法院資訊處製作；財團法人民間司法改革基金會備份。
